臺灣高等法院刑事判決　　　　　　　　　　　　　九十一年度上易字第一二八號
　　上　訴　人
　　即　被　告　丁○○
　　選任辯護人　柴健華
右上訴人因賭博案件，不服臺灣桃園地方法院九十年度易字第二三二二號，中華民國
九十一年一月十六日第一審判決（檢察官聲請簡易處刑案號：臺灣桃園地方法院檢察
署九十年度偵字第九二七一號，臺灣桃園地方法院桃園簡易庭認不得以簡易判決處刑
，移由臺灣桃園地方法院依通常程序審理），提起上訴，及併辦（檢察官聲請簡易處
刑案號：台灣桃園地方法院檢察署九十一年度偵字第七六五二號）本院判決如左：
    主  文
原判決撤銷。
丁○○以賭博為常業，累犯，處有期徒刑陸月，併科罰金壹萬元，有期徒刑如易科罰
金，罰金如易服勞役，均以佰元折算壹日。扣案之骰子陸顆、杯碟貳組、押注圖布
貳張及賭資新台幣肆萬元均沒收。
    事  實
一、丁○○前有十一次賭博前科，其中於民國八十五年間因賭博案件，經原審法院以
    八十五年度易字第四一九九號，判處有期徒刑六月，如易科罰金以三百元折算一
    日，並於八十六年一月十七日易科罰金執行完畢。猶不知悔改，復於九十年六月
    五日十三時四十分許起，在桃園縣中壢市○○里○○路「中正公園」內老人會館
    旁之公共場所擺設攤位，以其所有之骰子三顆、杯碟一組、押注圖布一張為賭具
    ，以俗稱「三六」方式賭博財物，賭博方式為，由丁○○作莊，供其他賭客選擇
    號碼押注新台幣（下同）五十元至三百元不等之賭金（簡易處刑聲請書誤載為一
    百元至二百元不等）於劃有骰子點數之帆布上，再由丁○○搖動置於杯碟內之三
    顆骰子，與不特定之賭客賭博財物，當骰子搖出一顆點數與賭客押注之點數相同
    即賠一倍，二顆相同則賠二倍，三顆相同則賠三倍，賭客如未押中，押注之賭金
    即悉歸丁○○所有，倚恃從中謀取收益營生而為常業。嗣於同日十四時許，在上
    址為警當場查獲，並扣得其所有當場賭博之器具即骰子三顆、杯碟一組、押注圖
    布一張，及在賭檯上之賭資二萬零一百元。
二、丁○○復本於同一犯意，於九十一年四月十七日十四時許起，在上址公共場所設
    攤，以其所有之骰子三顆、杯碟一組、押注圖布一張為賭具，以俗稱「三六」方
    式賭博財物，賭博方式為，由丁○○作莊，供其他賭客選擇號碼押注五十元至三
    百元不等之賭金於劃有骰子點數之帆布上，再由丁○○搖動置於杯碟內之三顆骰
    子，與不特定之賭客賭博財物，當骰子搖出一顆點數與賭客押注之點數相同即賠
    一倍，二顆相同則賠二倍，三顆相同則賠三倍，賭客如未押中，押注之賭金即悉
    歸丁○○所有，倚恃從中謀取收益營生而為常業。嗣於同日十五時許，丁○○正
    與賭客范英治（另案審理）在上址賭博財物，為警當場查獲，並扣得其所有當場
    賭博之器具即骰子三顆、杯碟一組、押注圖布一張，及在賭檯上之賭資一萬九千
    九百元。
三、案經桃園縣警察局中壢分局報請台灣桃園地方法院檢察署檢察官聲請以簡易判決
    處刑。經臺灣桃園地方法院桃園簡易庭認不得以簡易判決處刑，移由臺灣桃園地
    方法院改依通常程序審理。
    理  由
一、訊據上訴人即被告丁○○固坦承有於右揭時地設攤，以骰子、杯碟、押注圖布與
    不特定賭客賭博財物，惟矢口否認有以賭博為業，辯稱：伊有從事其他小生意，
    當天係一人在場設攤與人賭博財物，並非以賭博為業云云。經查：
  (一)右揭九十年六月五日賭博財物之事實，業據被告於警方調查、檢察官偵查、原審
    調查、審理及本院調查、審理時供承不諱，核與證人即前往現場查緝之員警丙○○於偵查中（見九十年度偵字第九二七一號卷第五八頁反面）；證人即員警乙○○於原審調查及本院調查時（見原審卷第三三頁，本院九十一年五月二十日訊問
    筆錄第四頁、第五頁）證述之情節相符，並有桃園縣警察局中壢分局中壢派出所
    現場檢查紀錄（前開偵卷第十三頁）、現場蒐證照片二張（前開偵卷第十四頁、
    第十五頁）及骰子三顆、杯碟一組、押注圖布一張，賭資二萬零一百元扣案可資
    佐證，足見被告丁○○之自白與事實相符，應堪採信。
  (二)右揭九十一年四月十七日賭博財物之事實，業據被告於警方調查、檢察官偵查時
    供承不諱，核與同案被告即賭客范英治於警方調查、檢察官偵查時所供述（見九
    十一年度偵字第七六五二號卷第九頁反面、第二三頁正面）之情節相符，並有桃
    園縣警察局中壢分局中壢派出所現場檢查紀錄（前開偵卷第十二頁）、現場蒐證
    照片一張（前開偵卷第十三頁）、扣押物品清單（前開偵卷第十四頁）及骰子三
    顆、杯碟一組、押注圖布一張，賭資一萬九千九百元扣案可資佐證，足見被告丁○○之自白與事實相符，應堪採信。雖被告辯稱上開賭資其中七千元係自伊身上
    查扣云云，惟此核與同案被告范英治於警方調查時供稱：「賭資一萬九千九百元
    是很多人共有。骰子、碟子、杯子是莊家丁○○所提供」等語（見前開偵卷第十
    頁正面）不符，且觀諸卷附桃園縣警察局中壢分局刑事案件報告書、現場檢查紀
    錄均記載現場查獲賭資一萬九千九百元等情，足見上開一萬九千九百元均為賭資
    ，被告前揭所辯不足採信。
  (三)又本件被告以俗稱「三六」方式賭博財物，賭博方式為，由丁○○作莊，供其他
    賭客選擇號碼押注現金五十元至三百元不等於劃有骰子點數之帆布上，再由丁○○搖動置於杯碟內之三顆骰子，與不特定之賭客賭博財物，當骰子搖出一顆點數
    與賭客押注之點數相同即賠一倍，二顆相同則賠二倍，三顆相同則賠三倍，賭客
    如未押中，押注之賭金即悉歸被告所有，係以偶然之機率定輸贏，具有設倖性，
    自堪認定具有賭博情事。
  (四)按刑法上所謂常業犯，指反覆以同種類行為為目的之社會活動之職業性犯罪（最
    高法院八十五年度台上字第五一０號判例參照）；次按刑法規定之常業罪，只須
    有賴某種犯罪為業之意思，而有事實之表現為已足，不以藉該犯罪為唯一生存者
    為必要，縱令尚有其他職業，亦無礙成立常業罪（最高法院八十二年度第一次刑
    事庭會議決議參照），查被告丁○○從住處台北縣新莊市○○街二一號三樓遠至
    桃園縣中壢市○○里○○路「中正公園」內老人會館旁之公共場所設攤，有被告
    年籍資料在卷可按，而賭客范英治則遠從楊梅鎮至上址參與賭博，有偵訊（調查
    ）筆錄可稽，又被告二次為警查獲時，現場參與賭博之賭客約十人、二十人，二
    次為警查扣之賭資分別為二萬零一百元、一萬九千九百元，經營規模非小。又上
    開期間被告除在上址設攤賭博外，並未從事其他工作，此有財政部臺灣省北區國
    稅局新莊稽徵所九十年十一月十四日北區國稅新莊徵字第九０００六七五三０六
    號函暨所附被告丁○○八十九年度綜合所得稅各類所得資料查詢各乙份在卷可憑
    （見原審卷第四二頁、第四三頁），而被告於九十年六月五日、九十一年四月十
    七日先後為警查獲，於九十年六月五日偵訊（調查）筆錄職業欄記載「無」，於
    九十一年四月十七日偵訊（調查）筆錄職業欄記載「自由業」，有各該筆錄在卷
    可稽，被告雖辯稱：伊並非以賭博收入恃之維生，平日所得來源，部分為子女供
    養，部分係與配偶設流動攤販販賣水果之收入，並提出新莊市恆安里里長保證書
    、新莊市文明里辦公處證明書等為證，惟被告於本院調查及審理時自承：「我無
    聊找伴，才會到那裡去，我現在年紀大了沒有工作，有時會去擺水果攤賣橘子，
    在新莊廟口，大約有一二十年的歷史，現在警察會趕，我就沒有在原址擺攤了，
    現在我改在新莊中港路土地公廟旁擺攤，賣檳榔、水果，早上十點到晚上十點。
    現在我兒子有時會給我一些錢。．．．」、「我現在沒有工作，．．．」、「我
    之前有幫人做鐵工，後來作不來所以沒有做。」、「最近我太太住院，所以我最
    近沒有在賣（水果），．．．」等語（見本院九十一年五月二十日訊問筆錄第四
    頁，九十一年五月三十一日審判筆錄第四頁至第六頁）在卷，且經本院函請台北
    縣警察局新莊分局查覆被告是否在台北縣新莊市○○路土地公廟旁販賣水果，經
    該分局函覆稱：被告係十餘年前以貨車載運水果四處兜售維生，現在並未販賣水
    果等情，有本院公務電話紀錄、台北縣政府警察局新莊分局九十一年五月三十日
    新警刑字第０九一００一五三五三號函在本院卷可稽，而其提出之前開證明書、
    保證書亦記載「．．．，近日來較少在王爺廟廟口販售水果」、「．．．，近日
    來較少在街上見其販售水果．．．」等語，足見被告辯稱伊設攤販賣水果云云，
    與事實不符，不足採信。而被告之子僅係偶爾給被告一點錢，尚不足維生，顯見
    被告係賴賭博之營收維生，以之為常業。
  (五)同案被告甲○○固於員警前往查緝時，高喊「警察來了，閃了」等語，業據證人
    即前往查緝之員警丙○○於偵查中證稱：「．．．，當時甲○○坐在聚賭旁邊約
    二公尺許，一見到我們就喊『警察來了，閃了』，其他賭客就一哄而散」等語（
    見九十年度偵字第九二七一號偵查卷第五八頁反面），核與證人即另一前往查緝
    員警乙○○於原審調查時證稱：「當天是民眾報案，說中壢市○○路中正公園有
    人賭博，且有人把風，由丙○○巡佐帶隊查察，到場時，民眾指證說甲○○就是
    把風的人，丁○○是做莊的。我們靠近賭桌時，甲○○出聲說『警察來了，趕快
    閃』，否則我們可以連賭客一起查獲，扣案的東西都是在賭桌上」等情（見原審
    卷第三三頁）相符，惟被告自始否認認識甲○○，而同案被告甲○○於警訊時亦
    供稱：不認識被告等語（見前開偵查卷第十一頁正面），證人乙○○於本院調查
    時亦證稱：「我們當時只有聽到他（甲○○）在喊而已，沒有其他證據證明被告
    有雇請甲○○」等語（見本院九十一年五月二十日訊問筆錄第五頁），且衡諸常
    情，在公園內賭博，見有警察前往取締，一般圍觀或站立附近之民眾亦極有可能
    起鬨喊：「警察來了」！準此，即便甲○○確有喊「警察來了」之行徑，在無其
    他積極事證足資佐證，實難據此認定甲○○與被告間有何犯意聯絡及行為分擔。
  (六)雖被告先前分別於八十九年十二月十日、九十年二月二十二日在上址賭博財物，
    為警查獲，並經檢察官先後向原審法院中壢簡易庭聲請簡易處刑暨移送併辦，並
    經原審法院中壢簡易庭於九十年十月十七日以九十年度壢簡字第八五號判處罰金
    一萬四千元，嗣並確定，然查被告所犯本件賭博犯行，與被告上述二次賭博犯行
    ，並非基於概括犯意為之，業據被告丁○○於原審調查時供稱：我被警察抓到，
    就停止賭博，後來又賭了等語（見原審卷第三四頁），足見被告所犯本件賭博犯
    行，係另行起意為之甚明。
  (七)綜上所述，被告丁○○所辯顯係卸責之詞，不足採信。本件事證明確，被告丁○○犯行洵堪認定，應予依法論科。
二、核被告丁○○以在公共場所與人賭博財物為常業，所為係犯刑法第二百六十七條
    之常業賭博罪。公訴人認被告所為係犯刑法第二百六十八條聚眾賭博罪嫌，然按
    聚眾賭博罪之成立，行為人須有意圖營利之犯意始克成立，所謂意圖營利，係指
    藉以賺取經濟上之利益，即俗稱之抽頭而言，苟行為人賭博之目的係圖藉贏得財
    物，則非此所謂之意圖營利，經查：本件被告丁○○設攤與人賭博，其係圖以贏
    得財物，並無證據證明其有抽頭之情形，尚與聚眾賭博罪之構成要件有間，起訴
    法條容有未洽，應予變更。被告丁○○前於八十五年間因賭博案件，經原審法院
    以八十五年度易字第四一九九號判處有期徒刑六月，如易科罰金以三百元折算一
    日，並於八十六年一月十七日易科罰金執行完畢，有本院被告全國前案紀錄、台
    灣桃園地方法院檢察署刑案資料查註紀錄表在卷可按，其於五年內再犯本件有期
    徒刑以上之罪，為累犯，應依刑法第四十七條之規定加重其刑。
三、原審對被告丁○○據以論罪科刑，原非無見，惟查：(一)被告於九十一年四月十七
    日十四時許起，在中壢市○○里○○路「中正公園」內老人會館旁之公共場所賭
    博之犯行，與起訴事實，有實質上一罪之關係，為起訴效力所及之事實，未併予
    審判，尚有未洽；(二)又被告並未雇請甲○○把風，原判決認定被告與甲○○為共
    同正犯，亦有未洽。被告上訴意旨指摘原判決不當，為有理由，自應由本院予以
    撤銷改判。爰審酌被告丁○○之素行不佳，有多次賭博前科，犯罪之動機、對社
    會善良風俗之危害、犯罪後態度，原不宜寬縱，惟念其經營之賭博規模非大，且
    年已近七十，因謀生不易，思慮欠周致罹刑章，並於本院審理時一再保證決不再
    賭博，暨尚須照顧配偶等一切情狀，量處如主文第二項所示之刑，並諭知易科罰
    金、易服勞役之折算標準。扣案之賭博之器具骰子六顆、杯碟二組、押注圖布二
    張係當場查獲之賭博器具，及賭資四萬元，則係在賭檯之財物，均應依刑法第二
    百六十六條第二項之規定宣告沒收。
據上論斷，應依刑事訴訟法第三百六十九條第一項前段、第三百六十四條、第二百九
十九條第一項前段、第三百條，刑法第二百六十七條、第二百六十六條第二項、第四
十七條、第四十一條第一項前段、第四十二條第二項，罰金罰鍰提高標準條例第一條
前段、第二條，判決如主文。
本案經檢察官曾忠己到庭執行職務。
中      華      民      國      九十一      年      六      月    十四  日
                              臺灣高等法院刑事第六庭
                                  審判長法  官  陳  春  秋
                                        法  官  王  麗  莉
                                        法  官  徐  培  元
右正本證明與原本無異。
不得上訴。
                                        書記官  陳  建  邦
中      華      民      國     九十一   年     六       月     十四     日
附錄    本判決論罪科刑法條：
刑法第二百六十六條
在公共場所或公眾得出入之場所賭博財物者，處一千元以下罰金，但以供人暫時娛樂
之物為賭博者，不在此限。
當場賭博之器具與在賭檯或兌換籌碼處之財物，不問屬於犯人與否，沒收之。
刑法第二百六十七條
以賭博為常業者，處二年以下有期徒刑，得併科一千元以下罰金。
